最高法院刑事判決　　　　　　　　　　　　　　　八十八年度台上字第七三五六號
　　上　 訴　 人　台灣高等法院台中分院檢察署檢察官
　　上訴人即被告　甲○○
　　被　　　　告　乙○○
　　　　　　　　　丙○○
右上訴人等因被告甲○○等妨害自由案件，不服台灣高等法院台中分院中華民國八十
六年十一月二十八日第二審更審判決（八十五年度上更(二)字第二二七號，起訴案號：
台灣台中地方法院檢察署八十一年度投偵字第二三一六、二四一六號），提起上訴，
本院判決如左：
    主  文
原判決撤銷，發回台灣高等法院台中分院。
    理  由
本件原判決認定上訴人即被告甲○○與陳彩玉原為夫妻，二人因財務及感情問題時生
糾紛，且甲○○認陳彩玉時常向其門徒（按甲○○係台中市天人合一學會理事長，陳
彩玉為常務監事）借貸款項，涉及斂財，且經常在外，棄兒女於不顧，涉及對其不貞
，有辱其清譽，而心生不滿，為逼使陳彩玉懺悔改過，回家照顧兒女，乃於第一審法
院民事庭八十一年六月十三日判決陳彩玉勝訴（即准其離婚）後，於八十一年七月三
日上午十時許，甲○○、乙○○二人駕車前往台中縣太平鄉東汴村頭汴坑山上陳彩玉
居住之一處工寮，陳彩玉在工寮內見甲○○、乙○○二人欲行闖入，恐遭不測，乃上
前關門阻止，甲○○竟用力推撞房門，致陳彩玉被撞倒地，沈、林二人隨即無故侵入
陳彩玉所居住之工寮內，並基於共同犯意之聯絡，於同日上午十時三十分許，推由乙
○○以繩索一條將陳彩玉之雙手綁住，二人強行將陳彩玉拉入所駕原車內，以非法方
法剝奪陳彩玉之行動自由，於同日中午十二時三十分許，帶回南投縣埔里鎮○○路一
一三號甲○○住處之神明廳，明知陳彩玉無下跪悔過之義務，而強行迫使陳彩玉跪在
神明前懺悔，嗣即將陳彩玉帶至距神明廳約二百公尺之臥室內，甲○○、乙○○與當
時在場之丙○○，三人共同起意由甲○○命丙○○取出鐵鏈一條，由甲○○以上開鐵
鏈將陳彩玉腰部綁縛拴在床上，於該房間內，加以共同拘禁，而繼續剝奪陳彩玉之行
動自由。甲○○同時以法院判決離婚之判決內容（指第一審法院八十一年六月十三日
宣判之八十一年度婚字第二號判決）及有關財務問題質問陳彩玉，如陳彩玉不回答，
甲○○即基於傷害之意思，以腳踢陳彩玉之顏面、頭部及身體各部位，致陳彩玉受有
兩側眼外圍瘀血各約二×二公分、右面瘀腫三×四公分、上唇瘀腫二×一公分、前頸
部瘀血一×三公分、後頸部瘀血兩處各一×一公分、左肩瘀血二×三公分、下背部瘀
血二×二公分、右膝多處瘀血各為一‧五×二公分、三×二公分、一×二公分、左膝
多處瘀血二×二公分、三×三公分、三×四公分、右手腕瘀血六×五公分、左上臂瘀
血一○×三公分、左前臂瘀血約十二×八公分等傷害。迄於同日傍晚時分（約下午七
時左右），甲○○邀許名宗律師至其上開住處，擬就民事訴訟為和解協議（即請陳彩
玉撤回離婚訴訟之起訴），經許名宗律師發覺，而囑甲○○解開鐵鏈，始恢復陳彩玉
之自由，嗣陳彩玉即暫住於上址。後於八十一年七月五日上午八時許，甲○○帶同陳
彩玉到南投縣魚池鄉文正巷五－一○號之孔明廟散心，陳彩玉仍極思脫離甲○○，向
巡邏之警員報案，並提出告訴等情，認上訴人即被告甲○○等有妨害自由等犯行，因
而撤銷第一審關於妨害自由（共同私行拘禁）部分不當之科刑判決，改判論處上訴人
甲○○及被告乙○○、丙○○共同私行拘禁罪刑，固非無見。
惟按證據雖已調查而其內容尚未明瞭者，即與未經調查無異，如遽行判決，仍屬應於
審判期日調查之證據未予調查，其判決當然違背法令。查告訴人陳彩玉於警局初訊時
已指稱：「……拿鐵鍊，鍊住我的腰部，關在另一個房間裡，就這樣我就被甲○○一
直關在那裡，一直到八十一年七月五日八時許，甲○○匆匆忙忙把我帶到魚池鄉……
孔明廟內藏匿，我就拜託遊客幫忙報警」（見偵查卷第六頁反面），又於原審更審中
陳稱：「當時（指七月五日）我被折磨得不知如何形容，我累得睡著了，到警察來我
很害怕，我抓住警察求救」。又稱：「他們本來說要將我丟入山坑，因有遊客，無法
動手，當時我被打得傷重，根本無法自己行動……」（見更(二)卷第五十八頁），且依
到場處理之警員謝東成亦於檢察官偵查中證稱：「是我們在巡邏中，接到派出所電話
，說有人報警，說孔明廟那裡，有人被挾持，我們去時陳彩玉躺在廟內長板上，眼
睛發黑，我們看到她手上有外傷……我們看她的樣子，很虛弱，很憔悴，她一直對我
們說，她不是神經病，叫我們不要把她丟在那裡……」（見偵查卷第一一○頁反面）
。則告訴人於七月五日在孔明廟被警察發現之際，似仍在他人控制之中，乃原判決竟
認定告訴人於七月三日下午七時於許名宗律師囑解開鐵鏈後，應係自願暫住於被告之
住處，被告甲○○未再剝奪告訴人之行動自由，尚嫌速斷。再依證人即許名宗律師所
述：「……我進去陳彩玉坐在床上，在她的腰部有一條鐵鍊栓在床上……我就叫甲○
○把陳彩玉身上的鐵鍊解開，我就跟他們二人說，如果要撤回訴訟，就到我事務所，
後來我就原車回台中」（見偵查卷第一○二頁）。又稱：「我去時看他們情形很僵，
不可能和解」「我看他們氣氛不對」（見更(二)卷第二十三頁反面及第二十四頁）。足
見被告甲○○與告訴人陳彩玉間於八十一年七月三日晚間，尚未成立和解，惟甲○○
於警局初訊中則供稱：「……我帶他出來（孔明廟）散心，表示仍然關心他，他也簽
名蓋章擬妥和解書，不願離婚」（見偵查卷第九頁）。則此份和解書之內容如何﹖為
何為未依許名宗律師之要求到律師事務所辦理﹖凡此均與告訴人被私行拘禁之期間認
定，至有關係，原審未深入調查，詳加析究，遽行判決，即有調查職責未盡之違誤。
又本件被告甲○○單純觸犯恐嚇罪部分，第一審已據以判處拘役伍拾玖日確定在案，
然其另涉妨害自由、傷害及無故侵入住宅等罪部分，其情節顯然較單純恐嚇為重，乃
原判決竟依牽連關係從一重處以拘役伍拾日，亦有未洽，檢察官上訴意旨，指摘原判
決不當，非無理由，應認仍有發回更審之原因。
據上論結，應依刑事訴訟法第三百九十七條、第四百零一條，判決如主文。
中      華      民      國    八十八    年     十二     月    二十三    日
                              最高法院刑事第二庭
                                  審判長法官  莊  來  成
                                        法官  呂  潮  澤
                                        法官  謝  俊  雄
                                        法官  白  文  漳
                                        法官  蘇  振  堂
      右正本證明與原本無異
                                              書  記  官
中      華      民      國    八十八    年     十二     月     三十     日
